【裁判字號】    98,建,11
【裁判日期】    980831
【裁判案由】    給付工程款
【裁判全文】
臺灣臺北地方法院民事判決                98年度建字第11號
原      告  震臺機械有限公司
法定代理人  乙○○
                        12號.
訴訟代理人  林復宏律師
            林紹源律師
複  代理人  謝美香律師
            甲○○
被      告  台拓營造股份有限公司
法定代理人  丙○○
上列當事人間給付工程款事件，本院於中華民國98年8月27日言
詞辯論終結，判決如下：
    主  文
被告應給付原告新臺幣捌拾玖萬陸仟零捌拾壹元，及自民國九十
七年四月二十二日起至清償日止，按年息百分之五計算之利息。
原告其餘之訴駁回。
訴訟費用由被告負擔百分之九十六，餘由原告負擔。
本判決於原告以新臺幣貳拾玖萬玖仟元供擔保後，得假執行。原
告其餘假執行之聲請駁回。
    事實及理由
甲、程序部分：
一、按訴狀送達後，原告不得將原訴變更或追加他訴，但請求之
    基礎事實同一者不在此限，民事訴訟法第255條第1項第2款
    定有明文。所謂請求之基礎事實同一，係指變更或追加之訴
    與原訴之原因事實，有其社會事實上之共通性及關聯性，而
    就原請求所主張之事實及證據資料，於變更或追加之訴得加
    以利用，且無害於他造當事人程序權之保障，俾符訴訟經濟
    者稱之（最高法院91年度台抗字第648號判決參照）。本件
    原告震臺機械有限公司起訴時原請求之金額為新臺幣（下同
    ）52萬5,179元，即被告台拓營造股份有限公司自民國96年8
    月15日起至97年3月31日止所積欠之工程款及租金（見臺灣
    士林地方法院97年度建字第43號卷、下稱士院卷第6頁至第7
    頁），惟因被告遲未將租用之鋼板樁返還原告，原告嗣於97
    年9月24日具狀變更請求之金額為93萬773元，即被告自96年
    8月1日（原告誤載為96年8月15日）起至97年8月31日止所積
    欠之工程款及租金。核原告變更之訴與原訴之原因事實，均
    源於被告積欠租用鋼板樁之租金，有其社會事實上之共通性
    ，而原告於原訴所主張之事實及證據資料，於變更之訴亦得
    加以利用，且無害於被告程序權之保障，是依上揭規定及說
    明，自應准許原告之變更。
二、被告未於言詞辯論期日到場，核無民事訴訟法第386條各款
    所列情形，爰依原告之聲請，由其一造辯論而為判決。
乙、實體部分：
一、原告主張：被告於94年8月11日就臺北縣蘆洲市公所（下稱
    蘆洲市公所）發包之「蘆洲市蘆洲排水幹線護岸整治工程」
    （下稱系爭整治工程）得標後，再分包委由原告施作打拔鋼
    板樁等擋土工程（下稱系爭工程），並訂有簡易施工合約（
    下稱系爭合約）。原告均依被告及蘆洲市公所指揮完成施工
    。依系爭合約約定，原告完成施工後，被告即有給付工程款
    及租金之義務，惟被告自96年8月1日起至97年8月31日止，
    尚積欠原告工程款及租金計93萬773元，經原告多次催告，
    均未獲清償。被告雖稱其與蘆洲市公所間系爭整治工程契約
    已於96年8月6日終止，惟原告並非該契約之當事人，終止效
    力自不及於原告。而原告於96年8月15日在蘆洲市公所要求
    下，自現場僅拖回7米鋼板樁106片、9米鋼板樁25片，尚餘7
    米鋼板樁87片、9米鋼板樁145片留存在系爭工程工地（下稱
    系爭工地），因被告迄今均未終止系爭合約，被告自應給付
    自96年8月1日起至97年8月31日之租金，包括已拖回之7米鋼
    板樁106片、9米鋼板樁25片，租期為96年8月1日至96年8月
    15日計1萬7,294元，及留存系爭工地之7米鋼板樁87片、9米
    鋼板樁145片，租期自96年8月1日起至97年8月31日，計87萬
    8,78 7元。另兩造合意運送相關費用由被告負擔，而原告於
    96年8月15日拖走7米鋼板樁106片、9米鋼板樁25片之費用計
    3萬4,692元，併同上開租金計93萬773元，被告均應予清償
    等語。並聲明：(一)被告應給付原告93萬773元，及自起訴狀
    繕本送達翌日起至清償日止，按年息5％計算之利息；(二)願
    供擔保，請准宣告假執行。
二、被告則以：被告確有於系爭合約上蓋章確認，惟被告已於96
    年8月6日與蘆洲市公所終止系爭整治工程契約，且原告所提
    之作業簽單（見士院卷第10頁）未經被告蓋章確認，僅有蘆
    洲市公所承辦人簽名，且自被告與蘆洲市公所終止契約後，
    被告即未要求原告進場工作，是有關96年8月6日以後之工程
    款，原告應向業主請求。又蘆洲市公所自96年8月6日起即不
    讓被告進場施工，系爭工程尚未完工，現場仍然從當時狀態
    停滯至現在，被告亦未於96年8月15日要求原告進場施工，
    留存系爭工地之7米鋼板樁87片及9米鋼板樁145片亦非被告
    要求設置，被告自毋庸給付租金等語，資為抗辯。並聲明：
    原告之訴及假執行之聲請均駁回。
三、兩造不爭執事項：
  (一)被告於94年8月11日向蘆洲市公所標得系爭整治工程後，於9
    5年9月26日將其中之系爭工程交由原告承攬施作，兩造並簽
    訂系爭合約。
  (二)依系爭合約約定，原告施作鋼板樁打拔工程，鋼板樁係由原
    告自行準備，且所有權屬於原告，而被告所應給付原告之鋼
    板樁打拔施工費、租金、來回運費均依合約單價按實際數量
    計算，另應加計5％營業稅；又施工期間係自95年9月27日至
    95年12月27日止（暫訂）；施工地點位於臺北縣蘆洲市○○
    路底至中正路沿堤防旁。
  (三)被告與蘆洲市公所間系爭整治工程契約已由蘆洲市公所於96
    年8月6日，以被告工程進度落後、工程缺失未改善等為由，
    依該工程契約書之約定條款終止。
  (四)被告自96年8月6日起即未依系爭整治工程契約約定進場施工
    。
四、得心證之理由：
    原告主張被告並未終止系爭合約，仍應給付96年8月1日起至
    97年8月31日止之工程款及租金等情，為被告所否認，並以
    前開情詞置辯，是本件之爭點厥為：(一)系爭合約是否因蘆洲
    市公所終止其與被告間之系爭整治工程契約而隨同終止？(二)
    原告主張被告應給付自96年8月1日起至97年8月31日止鋼板
    樁之租金，是否可採？如是，則可請求之金額為若干？原告
    主張被告應給付96年8月15日拖回鋼板樁之運費，是否可採
    ？如是，則可請求之金額為若干？
  (一)系爭合約是否因蘆洲市公所終止其與被告間之系爭整治工程
    契約而隨同終止？
    查被告於94年8月11日向蘆洲市公所標得系爭整治工程後，
    於95年9月26日將其中之系爭工程交由原告承攬施作，兩造
    並簽訂系爭合約而存有承攬契約關係，有系爭合約書在卷可
    憑（見士院卷第9頁），且為兩造所不爭執，應堪信為真實
    。是應認被告與蘆洲市公所就系爭整治工程成立承攬契約，
    兩造再就其中之系爭工程成立次承攬契約，該二契約當事人
    不同、標的不同且契約內容有異，復無效力相互影響之約定
    ，應屬相互獨立之契約。是蘆洲市公所雖於96年8月6日終止
    其與被告間系爭整治工程契約，對兩造間系爭合約不生影響
    ，系爭合約不因此而終止。
  (二)原告主張被告應給付自96年8月1日起至97年8月31日止鋼板
    樁之租金，是否可採？如是，則可請求之金額為若干？原告
    主張被告應給付96年8月15日拖回鋼板樁之運費，是否可採
    ？如是，則可請求之金額為若干？
  1.按當事人主張有利於己之事實者，就其事實有舉證之責任。
    但法律別有規定，或依其情形顯失公平者，不在此限。民事
    訴訟法第277條定有明文。又原告於起訴原因已有相當之證
    明，而被告於抗辯事實並無確實證明方法，僅以空言爭執者
    ，當然認定其抗辯事實之非真正，而應為被告不利益之裁判
    ，最高法院18年上字第1679號判例意旨可資參照。經查：
  (1)原告主張被告應給付自96年8月1日起至97年8月31日止鋼板
    樁之租金，包括96年8月1日起至97年8月31日止7米鋼板樁共
    87片、9米鋼板樁共145片，計87萬8,787元，及自96年8月1
    日起至96年8月15日止拖回之7米鋼板樁共106片、9米鋼板樁
    共25片，計1萬7,294元，合計89萬6,081元等情。業據其提
    出系爭合約書、96年7月至97年8月各月之請款單，及96年8
    月15日之作業簽單（見士林院卷第10頁）為憑，其中96年7
    月之請款單（見本院卷第28頁）載有「7米鋼板樁租金、87
    片、34. 8米、單價600」及「9米鋼板樁租金145片、58米、
    單價750」等語，又96年8月15日之作業簽單上載有「鋼板樁
    6-7米共106片9米共25片」等語，另96年8月之請款單（見士
    院卷第11頁）亦載有「7米鋼板樁租金、106片、42.4米、單
    價600/ 30×15天」及「9米鋼板樁租金25片、10米、單價75
    0/30×15天」，應認原告就其主張於96年8月15日拖回7米鋼
    板樁106片及9米鋼板樁25片，與留存系爭工地尚有7米鋼板
    樁87片及9米鋼板樁145片等情，已有相當之證明，則其請求
    上開期間鋼板樁之租金89萬6,081元【計算式：[（600×34.
    8＋750×58）×13＋（600×42.4＋750×10）/30×15]×1.
    05＝896,081】，核屬有據。
  (2)被告雖抗辯原告請求之7米鋼板樁87片及9米鋼板樁145片並
    非被告要求設置，自毋庸給付租金等語，惟依上開請款單所
    示，該等鋼板樁自被告遭蘆洲市公所於96年8月6日終止系爭
    整治工程契約前即已存在工地，又系爭合約並未受蘆洲市公
    所對被告終止該契約之影響，已如上述，而被告復未舉證證
    明其曾終止系爭合約或曾指示原告將上開鋼板樁自工地拔除
    取回之事實，應認該等鋼板樁仍屬原告依系爭合約提供被告
    使用於系爭工地，被告仍有給付租金之義務。被告是項所辯
    ，洵不足採。
  2.原告另主張被告應給付96年8月15日拖回鋼板之運費等語，
    惟原告自認其係在蘆洲市公所要求下而於96年8月15日自現
    場拖回7米鋼板樁共106片及9米鋼板樁共25片等情（見本院
    卷第71頁），即被告並未指示原告應拖回上開鋼板樁，則原
    告依其與被告間系爭合約關係，請求被告而為給付，非屬有
    據，原告是項主張，尚非可採。
五、綜上所述，系爭合約不因蘆洲市公所終止其與被告間系爭整
    治工程契約而終止，原告仍得請求被告給付自96年8月1日起
    至97年8月31日止鋼板樁之租金，然被告並未指示原告於96
    年8月15日為拖回鋼板樁之工作，原告自不得請求被告給付
    該運費。從而，原告請求被告給付原告89萬6,081元，及自
    起訴狀繕本送達翌日即97年4月22日起至清償日止，按年息5
    ％計算之利息，為有理由，應予准許，逾此範圍之請求，則
    屬無據，為無理由，應予駁回。
六、本件事證已臻明確，兩造其餘主張陳述及所提之證據，經本
    院斟酌後，認與判決結果不生影響，均毋庸再予論述，附此
    敘明。
七、原告陳明願供擔保請准宣告假執行，就原告勝訴部分，核無
    不合，爰酌定如主文第4項所示相當之擔保金額，予以准許
    ；至原告敗訴部分，其假執行之聲請即失所附麗，應併予駁
    回。
八、訴訟費用負擔之依據：依民事訴訟法第79條。
中    華    民    國    98    年    8     月    31    日
                  民事第四庭  審判長法  官  周祖民
                                    法  官  余明賢
                                    法  官  賴武志
以上正本係照原本作成。
如對本判決上訴，須於判決送達後20日內向本院提出上訴狀。
中    華    民    國    98    年    8     月    31    日
                                    書記官  施若娟


司法院資訊處製作；財團法人民間司法改革基金會備份。
